臺北高等行政法院判決　　　　　　　　　　　　　　　九十三年度簡字第三○○號
　　原　　　告　甲○○○
　　訴訟代理人　丙○○
　　被　　　告　財政部臺灣省北區國稅局
　　代　表　人　林吉昌（局長）
　　訴訟代理人　乙○○
右當事人間因贈與稅事件，原告不服財政部中華民國九十二年三月二十四日台財訴字
第○九二○○○六三二一號訴願決定，提起行政訴訟。本院判決如左：
　　主  文
原告之訴駁回。
訴訟費用由原告負擔。
　　事  實
一、事實概要：原告於民國九十年十一月七日申報移轉其所有座落臺北縣三重市○○
    段一八四、一八五地號土地兩筆及臺北縣三重市○○街五十三號房屋乙間予其子
    丙○○，申請依買賣認定；被告初查以承買人與原告為二親等以內親屬關係，承
    買人八十八年無所得資料，八十九年全年所得總額為新台幣（下同）二、○○○
    元，原告亦未附承買人資金來源，涉有遺產及贈與稅法第五條第六款以贈與論情
    事，遂以移轉日土地公告現值每平方公尺及房屋評定標準價格，核定贈與總額一
    、五一七、四六○元，核定贈與淨額五一七、四六○元，應納贈與稅額二○、六
    九八元，原告不服，主張系爭財產實際上為買賣而非贈與云云。申請復查結果，
    未獲變更，提起訴願亦遭駁回，原告猶未甘服，遂向本院提起行政訴訟。
二、兩造主張：
甲、原告起訴意旨略謂：
  (一)原處分機關以承買人八十八年度無所得資料，八十九年度全年所得總額為二、○
    ○○元，論定原告涉有遺產及贈與稅法第五條第六款以贈與論情事，遂核定應納
    贈與稅額二○、六九八元。事實上此筆交易僅是單純之買賣行為，交易過程中所
    有之資金來源及資金運用均有證可稽，茲證明如左：
  (1)承買人於九十一年一月十一日向友人張正榮借六十萬元，有借據及張正榮提款之
    存摺影本可稽。
  (2)依財政部訴願決定書中之理由二可知，於九十年十一月八日由承買人華南銀行○
    九二六八八帳號電匯原告一八○、○○○元，又於九十一年一月三十日由承買人
    富邦銀行○二四六九八帳號電匯五二○、○○○元予原告，另尾款五八○、○○
    ○元依合約規定必須待過戶完成後支付，是此筆不動產之買賣，並無贈與稅問題
    之產生。以上承買人資金之來源及去路均交代得非常清楚，於復查及訴願階段，
    原處分機關亦未曾要求原告提供任何之資金來源證明，而逕行核課贈與稅，顯係
    非法之行為。
  (二)若依原處分機關之推論，無所得資料即無能力購買房屋，則股市名人翁大銘其亦
    查無所得資料，但舉世皆知其股票、名畫、黃金、鑽石確富可敵國。又於此經濟
    不景氣之情況下，全國失業者比比皆是，是否原處分機關之推論，他們失業，所
    以無所得，因為無所得，所以三餐一定沒錢吃飯，那現在應該餓死很多人才對啊
    ？結果呢？是故，原處分機關之推論並非必然成立，亦並非定理，況乎承買人與
    原告之資金來源與資金運用均交代的非常的清楚，事實及結果就是此筆交易係屬
    買賣而非贈與。
  (三)綜上所述，本案原處分及訴願機關均未查明事實，顯有違誤；爰請求撤銷訴願決
    定及原處分。
乙、被告答辯意旨略謂：
  (一)本件原告於九十年十一月七日申報移轉其所有座落臺北縣三重市○○段一八四、
    一八五地號土地兩筆及臺北縣三重市○○街五十三號房屋乙間予其子丙○○，申
    請依買賣認定，買賣合約書約定買賣總價款一、五五○、○○○元，承買人雖於
    九十年十一月八日，由其華南銀行三和分行0000000帳號電匯原告一八○
    、○○○元，又於九十一年一月三十日由其富邦銀行三重分行○二四六九八帳號
    電匯五二○、○○○元予原告，另尾款五八○、○○○元依合約書規定於過戶完
    成三日內支付，以上固有形式上支付價款流程；惟查承買人八十八年無所得資料
    、八十九年度全年所得資料約二、○○○元，其華南銀行三和分行九十年十一月
    八日現金存入二一○、○○○元由何人帳戶提領存入？其富邦銀行三重分行九十
    一年一月十四日現金存入五八○、○○○元，係由何人帳戶提領存入？原告對於
    有利於己之事實未盡舉證責任，是未准按買賣認定，核定贈與總額一、五一七、
    四六○元，核定贈與淨額五一七、四六○元，應納贈與稅額二○、六九八元。
  (二)原告主張其資金來源為承買人於九十一年一月十一日向友人張正榮借六○○、○
    ○○元，有借據及張正榮提款之存摺影本可稽乙節，經查所附借據影本，僅簡略
    敘明承買人為了買屋向張正榮借款六○○、○○○元，至於利息如何約定？何時
    償還？有無提供擔保品？償還方式又如何？則未載明，顯然不合一般經驗法則；
    又張正榮九十一年一月十一日提款提款五五○、○○○元，與承買人九十一年一
    月十四日現金存入五八○、○○○元是否有直接關聯？無證明文件，是所稱借貸
    即無足採。
  (三)又九十二年十一月十九日查調承買人九十年無所得資料、九十一年度僅有利息所
    得一、一八六元，擁有財產房屋一棟（為系爭受贈房屋），汽車乙輛（1989年份
    ）車齡已逾十四年，足證承買人資力不足，所訴買賣之說，要難採據，原核定應
    予維持。
  (四)綜上論述：原核定及所為復查、訴願決定並無違誤，爰請求判決駁回原告之訴。
　　理  由
一、按「財產之移動具有左列各款情形之一者，以贈與論，依本法規定，課徵贈與稅
    ：一、．．．六、二親等以內親屬間財產之買賣。但能提出已支付價款之確實證
    明，且該已支付之價款非由出賣人貸與或提供擔保向他人借得者，不在此限。」
    為行為時遺產及贈與稅法第五條第六款所明定。又「遺產及贈與稅法第五條第六
    款但書之規定，並無形式上之限制，凡能提出支付價款之金錢來源及支付憑證，
    足以證明其買賣行為確屬真實，而非取巧虛構以逃避贈與稅之課徵者，自不應以
    贈與論課。」亦經財政部六十二年五月十七日台財稅第三三六七○號函釋在案。
二、本件係原告於九十年十一月七日申報移轉其所有系爭土地二筆及其上房屋乙間予
    其子丙○○，申請依買賣認定；然被告以承買人丙○○與原告為母子，係屬二親
    等以內親屬關係，而丙○○八十八年度無所得資料，八十九年度全年所得總額為
    二千元，原告亦未附承買人資金來源，爰以原告有遺產及贈與稅法第五條第六款
    以贈與論情事。原告不服，則主張系爭土地及房屋為買賣而非贈與，承買人於九
    十一年一月十一日向友人張正榮借六十萬元，於九十年十一月八日，由承買人華
    南銀行0000000帳號電匯原告十八萬元，又於九十一年一月三十日由承買
    人富邦銀行○二四六九八帳號電匯五十二萬元予原告，另尾款五十八萬元依合約
    規定必須待過戶完成後支付云云，資為抗辯。
三、經查：
  (一)原告主張丙○○購買系爭土地及房屋其資金來源，部分為丙○○於九十一年一月
    十一日向友人張正榮借六十萬元乙節，固據提出借據及張正榮提款之存摺影本為
    證；惟揆諸該借據，僅載明丙○○為了買屋向張正榮借款六十萬元，至於利息如
    何約定？何時償還？有無提供擔保品？償還方式又如何？則未載明，另參以張正
    榮之存摺，張正榮係於九十一年一月十一日提款提款五十五萬元，與丙○○九十
    一年一月十四日現金存入五十八萬元是否有直接關聯，原告亦未能提供張正榮住
    所，俾本院予以傳訊以查明，已屬可議；況系爭土地及房屋若係原告賣予其子，
    何以丙○○不直接向原告賒欠，還需向他人借貸以支付之，有違一般經驗法則。
  (二)承買人丙○○八十八年無所得資料、八十九年度全年所得資料僅二千元，有八十
    八年度及八十九年度綜合所得稅各類所得資料清單各一紙在卷足憑；其華南銀行
    三和分行九十年十一月八日現金存入二十一萬元由何人帳戶提領存入？其富邦銀
    行三重分行九十一年一月十四日現金存入五十八萬元，係由何人帳戶提領存入？
    原告並未能舉證以實其說。綜上，就原告所提之證據，本院認尚難足以證明其買
    賣行為確屬真實，自無上開財政部六十二年五月十七日台財稅第三三六七○號函
    釋之適用，原告主張本件係屬買賣關係，自不足採。從而，被告以移轉日土地公
    告現值每平方公尺及房屋評定標準價格，核定贈與總額一、五一七、四六○元，
    核定贈與淨額五一七、四六○元，應納贈與稅額二○、六九八元，依法自無不合
    。
四、綜上所述，原處分依法並無不合，訴願決定予以維持，亦無違誤；原告徒執前詞
    ，聲請撤銷原處分及訴願決定，為無理由，應予駁回。
據上論結，本件原告之訴為無理由，爰依行政訴訟法第二百三十六條、第一百九十五
條第一項後段、第九十八條第三項前段，判決如主文。
中　　華　　民　　國　　九十三　　　年　　　七　　　　月　　　十五　　　日
              臺 北 高 等 行 政 法 院   第 七 庭
                                      法  官　黃  秋  鴻
右為正本係照原本作成。
本件以訴訟事件所涉及之法律見解具有原則性者為限，始得於本判決送達後二十日內
向本院提出上訴狀並表明上訴理由，如已於本判決宣示後送達前提起上訴者，應於判
決送達後二十日內補具上訴理由（均按他造人數附繕本），且經最高行政法院許可後
方得上訴。
中　　華　　民　　國　　九十三　　　年　　　七　　　　月　　　十五　　　日
                                      書 記 官  王 琍 瑩
